【裁判字號】    91,訴,222
【裁判日期】    950124
【裁判案由】    分割共有物
【裁判全文】
臺灣高雄地方法院民事判決               91年度訴字第222號
原      告  玄○
訴訟代理人  楊達雄律師
            黃○○
被      告  己○○
            丑○○
            庚○○
上  1   人  壬○○○
訴訟代理人
被      告  子○○
            卯○○
            甲○○
            丙○○
            乙○○
            癸○○
            戊○○
            丁○○
            寅○○○
上  1   人  辛○○
訴訟代理人
被      告  申○○
            亥○○
            午○○
            未○○
            巳○○
            戌○○
            辰○○
            酉○○
            地○○
            天○○
            宇○○
            宙○○
上列當事人間分割共有物事件，經本院於民國95年1 月10日言詞
辯論終結，判決如下：
    主      文
被告地○○、天○○、宇○○、宙○○應就其等之被繼承人陳林
愛珠所有坐落高雄市○○區○○段第九二七地號土地（面積四百
二十八平方公尺）應有部分九十六分之一四各按其應繼分比例辦
理繼承登記。
兩造共有坐落高雄市○○區○○段第九二七地號土地准予分割。
分割方法為如附圖所示之Ａ1 （面積三平方公尺）、Ｂ（十八平
方公尺）、Ｌ（二十一平方公尺）、Ｍ（三平方公尺）、Ｐ（七
平方公尺）部分土地均分歸兩造全體各依應有部分比例保持共有
；Ｎ（面積十三平方公尺）、Ｏ部分土地（面積三十九平方公尺
）均分歸原告所有；Ｄ部分土地（面積三十平方公尺）分歸被告
己○○所有；Ｔ1 部分土地（面積二平方公尺）分歸被告丑○○
所有；Ｉ1 部分土地（面積十一平方公尺）分歸被告庚○○所有
；Ｉ2 部分土地（面積十二平方公尺）分歸被告子○○所有；Ａ
（面積六平方公尺）、Ｆ（面積三十二平方公尺）、Ｊ部分土地
（面積二十平方公尺）均分歸被告卯○○所有；Ｅ1 部分土地（
面積十五平方公尺）分歸被告甲○○所有；Ｅ2 部分土地（十六
平方公尺）分歸被告丙○○所有；Ｅ3 部分土地（十六平方公尺
）分歸被告乙○○所有；Ｔ2 部分土地（面積三平方公尺）分歸
被告癸○○所有；Ｃ（面積二十八平方公尺）、Ｈ部分土地（面
積五平方公尺）均分歸被告戊○○所有；Ｇ部分土地（面積五十
五平方公尺）分歸被告丁○○所有；Ｋ部分土地（面積二十三平
方公尺）分歸被告寅○○○所有；Ｕ部分土地（面積一平方公尺
）分歸被告申○○、亥○○、午○○、未○○、巳○○、戌○○
、辰○○、酉○○各按其等應繼分比例保持共有；Ｐ1 （面積十
三平方公尺）、Ｑ（面積十二平方公尺）、Ｒ（面積十二平方公
尺）、Ｓ（面積十二平方公尺）部分土地均分歸被告地○○、天
○○、宇○○、宙○○各按其等應繼分比例保持共有。
被告己○○、甲○○、丙○○、乙○○、戊○○、丁○○、寅○○○應給付原告及被告丑○○、庚○○、子○○、卯○○、癸○○、申○○、亥○○、午○○、未○○、巳○○、戌○○、辰○○、酉○○、地○○、天○○、宇○○、宙○○各如附表二所示
之金額。
訴訟費用由被告己○○、庚○○、子○○各負擔三十分之一；被
告丑○○負擔四十八分之一；被告卯○○負擔二十四分之四；被
告甲○○、丙○○、乙○○各負擔九十六分之二；被告癸○○負
擔二百四十分之十一；被告戊○○負擔二十四分之二；被告丁○○、寅○○○各負擔二十四分之一；被告申○○、亥○○、午○○、未○○、巳○○、戌○○、辰○○、酉○○負擔三百八十四
分之八；被告地○○、天○○、宇○○、宙○○負擔九十六分之
十四，餘由原告負擔。
    事  實  及  理  由
壹、程序部分
一、本件被告己○○、丑○○、庚○○、子○○、卯○○、甲○○、丙○○、乙○○、癸○○、戊○○、丁○○、寅○○○
    、申○○、亥○○、午○○、未○○、巳○○、戌○○、辰
    ○○、酉○○、地○○、天○○、宇○○、宙○○等人經合
    法通知，均未於言詞辯論期日到場，核無民事訴訟法第386
    條各款所列情形，爰依原告聲請，由其一造辯論而為判決。
二、按「訴狀送達後，原告不得將原訴變更或追加他訴。但有下
    列各款情形之一者，不在此限：五該訴訟標的對於數人必須
    合一確定時，追加其原非當事人之人為當事人者」，民事訴
    訟法第255 條第1 項但書第5 款定有明文，又「分割共有物
    ，性質上為處分行為，依民法第759 條規定，共有不動產之
    共有人中有人死亡時，於其繼承人未為繼承登記以前，固不
    得分割共有物。惟上訴人因被上訴人劉某就系爭建地尚未辦
    理繼承登記，依法不得為物權之處分。於本件訴訟中，請求
    劉某等辦理繼承登記，並合併對劉某等及其餘被上訴人為分
    割共有物之請求，不但符合訴訟經濟原則，抑與民法第759
    條及強制執行法第130 條規定之旨趣無違」，最高法院69年
    臺上字第1012號亦著有判例要旨可參。本件起訴時共有人陳
    林愛珠原列為原告，惟陳林愛珠嗣已於起訴後之民國91年6
    月12日死亡，其繼承人為其子女地○○、天○○、宇○○、
    宙○○等人，此有戶籍謄本等件在卷可稽，是訴外人陳林愛
    珠原所有坐落高雄市○○區○○段第927 地號土地之應有部
    分96分之14依法即應由其繼承人地○○、天○○、宇○○、
    宙○○（應繼分各4 分之1）各 按其等應繼分比例公同共有
    ，惟渠等聲明承受訴訟後迄未辦理繼承登記，並已於94年7
    月14日撤回起訴，是原告追加地○○、天○○、宇○○、宙
    ○○為被告，並求為命其等應先辦理繼承登記之聲明，核與
    前開說明並無不合，其訴之追加依法自應予以准許，合先敘
    明。
貳、實體部分
一、原告主張：緣坐落高雄市○○區○○段第927 地號土地（地
    目建，面積428 平方公尺）為兩造所共有（原告之應有部分
    為96分之26，被告己○○、庚○○、子○○之應有部分均各
    為30分之1 ，被告丑○○之應有部分為48分之1 ，被告卯○○之應有部分為24分之4 ，被告甲○○、丙○○、乙○○之
    應有部分均各為為96分之2 ，被告癸○○之應有部分為240
    分之11，被告戊○○之應有部分為24分之2 ，被告丁○○、
    寅○○○之應有部分均各為24分之1 ，被告申○○、亥○○
    、午○○、未○○、巳○○、戌○○、辰○○、酉○○共同
    繼承之應有部分為384 分之8 ，訴外人陳林愛珠之應有部分
    為96分之14，而其業於91年6 月12日死亡，其應有部分應由
    被告被告地○○、天○○、宇○○、宙○○共同繼承），而
    系爭土地依其使用目的並非不能分割，且兩造並無不分割之
    期約，惟經原告聲請高雄市左營區調解委員會為調解分割，
    業因多數共有人未到場致無法達成分割協議，為此乃依法訴
    請裁判分割，並請求判決如主文所示。
二、被告己○○、庚○○、未○○、戌○○、辰○○、酉○○等
    人均未於言詞辯論期日到場，而被告戊○○未於最後言詞辯
    論期日到場，惟據其等以前到庭之陳述則均以：同意分割，
    並希望保留道路以供通行等語為辯，並聲明求為判決如原告
    聲明所示。
三、被告丑○○未於言詞辯論期日到場，據其以前到庭之陳述則
    以：同意與其子即被告癸○○保持共有等語為辯，並聲明求
    為判決駁回原告之訴。
四、被告卯○○未於言詞辯論期日到場，據其以前到庭之陳述則
    以：同意分割，且願放棄如附圖所示Ｊ部分土地，而將如附
    圖所示Ｆ部分土地及其周圍土地分歸伊所有，並希望保留道
    路以供通行等語為辯，並聲明求為判決駁回原告之訴。
五、被告乙○○未於言詞辯論期日到場，據其以前到庭之陳述則
    以：同意與被告甲○○、丙○○依現況分割並保持共有，如
    分得面積超過應有部分，願以合理價格購買等語為辯，並聲
    明求為判決駁回原告之訴。
六、被告丁○○未於言詞辯論期日到場，據其以前到庭之陳述則
    以：同意分割，且願放棄如附圖所示之Ｇ部分土地，而將如
    附圖所示之Ｑ部分土地分歸伊所有，並希望保留道路以供通
    行等語為辯，並聲明求為判決駁回原告之訴。
七、被告寅○○○未於言詞辯論期日到場，據其以前到庭之陳述
    則以：同意分割，並希望保留道路以供通行，且以高雄市政
    府之前徵收鄰近土地之價額計算補償金額，另如附圖所示之
    Ｋ部分土地超出應有部分之面積是之前伊母親向訴外人施開
    春所購買，但未辦理登記，後來訴外人施開春又將該部分土
    地賣給原告並辦理登記完畢等語為辯，並聲明求為判決駁回
    原告之訴。
八、被告子○○、甲○○、丙○○、癸○○、申○○、亥○○、
    午○○、巳○○、地○○、天○○、宇○○、宙○○等人均
    未於言詞辯論期日到場，亦未提出書狀任何聲明或陳述。
九、按「共有物依其使用目的並非不能分割，而又未有不分割之
    期約者，各共有人自得隨時請求分割」、「各共有人得隨時
    請求分割共有物，為民法第823 條第1 項前段所明定，此項
    規定，旨在消滅物之共有狀態，以利融通與增進經濟效益」
    ，最高法院19年上字第1853號、81年臺上字第2688號分別著
    有判例可參，是分割共有物乃為消滅物之共有狀態，以利土
    地之融通及增進經濟效益，除非因物之使用目的不能分割，
    或契約訂有不分割之期限，否則各共有人得隨時請求分割共
    有物。本件原告主張系爭土地之原共有人即訴外人陳林愛珠
    業於91 年6月12日死亡，其應有部分96分之14業由被告地○○、天○○、宇○○、宙○○所共同繼承（應繼分比例各為
    4 分之1）， 然其等迄今仍未辦理繼承登記，而系爭土地係
    屬建地並為兩造依上述之應有部分比例所共有，且兩造並無
    不為分割之約定，惟兩造迄仍無法達成分割之協議等情，業
    據其提出與所述相符之戶籍謄本、土地登記謄本、地籍圖謄
    本、調解不成立證明書等件為證，且為被告己○○、丑○○
    、庚○○、卯○○、乙○○、戊○○、丁○○、寅○○○、
    未○○、戌○○、辰○○、酉○○等人所不爭執，而被告子
    ○○、甲○○、丙○○、癸○○、申○○、亥○○、午○○
    、巳○○、地○○、天○○、宇○○、宙○○等人均經合法
    通知而未於言詞辯論期日到場爭執，復未提出書狀答辯以供
    本院斟酌，本院依調查證據之結果，自堪信原告上開主張為
    真實。今系爭土地係屬建地而無依法令或物之使用目的不能
    分割之情形，且共有人之原告亦已請求分割，則依上開說明
    ，原告本於系爭土地共有人之地位訴請裁判分割即屬有據，
    而系爭土地之原共有人陳林愛珠於訴訟中既已死亡，且其繼
    承人即被告地○○、天○○、宇○○、宙○○亦尚未辦理繼
    承登記，為使系爭土地得以分割，被告地○○、天○○、宇
    ○○、宙○○自應先就其等所繼承被繼承人陳林愛珠原所有
    系爭土地應有部分94分之14各按其等之應繼分比例辦理繼承
    登記，從而原告訴請被告地○○、天○○、宇○○、宙○○
    應先按其等應繼分辦理繼登記，並為裁判分割系爭土地，依
    法自應予以准許。
十、次按「分割共有物，以消滅共有關係為目的。法院裁判分割
    共有土地時，除因該土地內部分土地之使用目的不能分割（
    如為道路）或部分共有人仍願維持其共有關係，應就該部分
    土地不予分割或准該部分共有人成立新共有關係外，應將土
    地分配於各共有人單獨所有」、「盧甲等繼承已故盧乙之遺
    產即盧乙與被上訴人共有之訟爭土地盧乙應有部分3 分之1
    ，在未辦理分割變更為各人應有部分並辦理各人應有部分之
    登記前，仍屬於彼等全體公同共有。此際盧甲等與被上訴人
    間並不分別發生共有關係，僅可認為彼等全體公同共有人共
    同與被上訴人有共有關係存在。被上訴人訴求分割，唯終止
    與盧甲等全體公同共有人間之共有關係，而不及於彼等內部
    間之公同共有關係。從而裁判分割，就盧甲等公同共有訟爭
    土地應有部分3 分之1 所應分得之部分，分與彼等共同取得
    ，尚不能謂為創設新的共有關係」、「公同共有物之處分及
    其他之權利行使，應得公同共有人全體之同意，民法第828
    條第2 項定有明文。公同共有人請求與公同共有人共有一物
    之其他分別共有人分割共有物，係公同共有權之行使，依上
    開法條規定，應得公同共有人全體之同意」、「法院裁判分
    割共有物，須斟酌各共有人之利害關係，使用情形，共有物
    之性質及價值、經濟效用、符合公平經濟原則，其分割方法
    始得謂為適當。又分割共有物固不受分管契約之拘束，惟盡
    量依各共有人使用現狀定分割方法，以維持現狀，減少共有
    人所受損害，當不失為裁判分割斟酌之一種原則」，最高法
    院69年臺上字第1831號、73年度臺上字第4138號、86年度臺
    上字第1436號、91年度臺上字第805 號分別著有判例、判決
    可資參照。茲將本院分割方案說明如下：
  (一)、被告申○○、亥○○、午○○、未○○、巳○○、戌○○
      、辰○○、酉○○等人係於54年1 月21日因繼承而共同取
      得其等之繼承人原所有系爭土地應有部分384 分之8 （應
      繼分各8 分之1）， 並已於同年5 月4 日以繼承為原因辦
      理登記完畢，有前開土地登記謄本及高雄市政府地政處楠
      梓地政事務所92年3 月6 日高市地楠1 字第0920002069號
      函等件在卷可佐，是依前開土地登記謄本上所載此部分登
      記原因為「繼承」而非「分割繼承」，可見其等就所繼承
      之被繼承人原所有系爭土地應有部分384 分之8 應尚未分
      割變更為各人應有部分而辦理各人應有部分之登記，則依
      前揭說明，此應有部分土地自仍屬於其等全體公同共有，
      又被告地○○、天○○、宇○○、宙○○就渠等所繼承原
      共有人陳林愛珠原應有部分96分之14因尚未辦理繼承登記
      而屬其等全體公同共有亦如前述，而上開被告申○○等及
      被告地○○等公同共有人均未全體到場或以書狀陳明同意
      就其等之公同共有關係願為分割以為消滅，是其等之公同
      共有關係即均因未能得全體公同共有人之同意而依法尚不
      得予以廢止，本院自無從將之分別為個人單獨所有或使之
      由其等各按其應有部分比例保持共有，而分割共有物固以
      消滅全部共有關係為其目的，惟原告訴請分割僅在終止系
      爭土地共有人之共有關係而不及於被告申○○等及被告地
      ○○等公同共有人間之內部公同共有關係，是本件裁判分
      割就被告申○○、亥○○、午○○、未○○、巳○○、戌
      ○○、辰○○、酉○○等人公同共有系爭土地應有部分38
      4 分之8 所應分得之部分，及就被告地○○、天○○、宇
      ○○、宙○○公同共有系爭土地應有部分96分之14所應分
      得之部分均分予其等共同取得，尚不能謂為創設新的共有
      關係，且亦符分割共有物之消滅其等與其餘當事人間之共
      有關係之目的，否則如謂包含公同共有之全部共有關係均
      須予以消滅，於公同共有人為數眾多而無從全體同意或數
      人反對之情下，不異僅有變賣共有物而造成拆遷之一途，
      此與社會經濟及全體共有人之意願自有違背，是關於被告
      申○○、亥○○、午○○、未○○、巳○○、戌○○、辰
      ○○、酉○○等人繼承之應有部分，及被告地○○、天○○、宇○○、宙○○繼承之應有部分，本院乃分別就其等
      可分得部分令之各按應繼分比例保持公同共有。
  (二)、查系爭土地東南面同段第930 地號土地為蓮潭路，西南面
      同段第926 地號土地為左營下路110 巷，現為空地及廟前
      廣場，東北面同段第749 之3 地號土地為蓮潭路123 巷，
      西北面同段第749 之3 地號土地為左營下路，東北側同段
      第928 地號土地上有門牌號碼左營下路118 號房屋，而如
      附圖所示Ａ部分土地為被告卯○○所占用，其上為門牌號
      碼左營下路118 號房屋之一部分，現作雜貨店使用，如附
      圖所示Ａ1 部分土地為巷道，如附圖所示Ｂ部分土地為道
      路，如附圖所示Ｃ部分土地為被告戊○○所占用，其上為
      門牌號碼左營下路116 號房屋，現由其父居住使用，如附
      圖所示Ｄ部分土地為被告己○○所占用，其上為門牌號碼
      左營下路114 號房屋，現由其居住使用，如附圖所示Ｅ1
      、Ｅ2 、Ｅ3 部分土地為被告甲○○、丙○○、乙○○所
      占用，其上為門牌號碼左營下路112 號房屋，現由其等居
      住使用，如附圖所示Ｆ部分土地為被告卯○○所占用，其
      上為門牌號碼蓮潭路123 巷37號房屋，現由其居住使用，
      如附圖所示Ｇ部分為被告丁○○所占用，其上有1 鐵皮屋
      ，現由其居住使用，如附圖所示Ｈ部分為被告戊○○所占
      用，原為巷道，現增建為門牌號碼左營下路116 號房屋之
      倉庫使用，如附圖所示Ｉ1 、Ｉ2 部分為被告庚○○、子
      ○○所占用，其上房屋與左營下路114 號房屋以牆壁隔開
      而無法互通，現由其等居住使用，如附圖所示Ｊ部分為被
      告卯○○所占用，其上為門牌號碼左營下路110 巷1 號之
      2 層磚造房屋，現由其居住使用，如附圖所示Ｋ部分土地
      為被告寅○○○所占用，其上為左營下路110 巷3 號之2
      層磚造房屋，現由其居住使用，如附圖所示Ｌ部分土地為
      巷道，如附圖所示Ｍ部分土地為水溝，如附圖所示Ｎ部分
      土地為原告所占用，其上原有門牌號碼左營下路110 巷11
      號土地，現為空地，如附圖所示Ｏ部分土地為空地，如附
      圖所示Ｐ、Ｐ1 、Ｑ部分土地為被告戊○○所占用，現為
      空地，如附圖所示Ｒ部分土地為巷道，如附圖所示Ｓ部分
      土地原為訴外人陳林愛珠所占用，其上為門牌號碼左營下
      路110 巷5 號之1 層磚造房屋，原由其居住使用，如附圖
      所示Ｔ1 、Ｔ2 部分土地為被告癸○○、丑○○所占用，
      其上為門牌號碼左營下路110 號15號之1 層木造房屋，現
      供其等作倉庫使用，如附圖所示Ｕ部分土地為被告庚○○
      所占用，其上有1 鐵皮屋乙節，此經本院會同高雄市政府
      地政處楠梓地政事務所人員到場勘測屬實，並製有勘驗筆
      錄、照片及複丈成果圖等件在卷可憑，是如附圖所示Ａ1
      、Ｂ、Ｌ部分土地既均為既有之巷道，此若未予以保留，
      將使分得如附圖所示Ｃ、Ｄ、Ｈ、Ｉ1 、Ｉ2 、Ｇ部分土
      地之共有人無以對外通行而將形成袋地，而如附圖所示Ｍ
      部分土地為水溝，為全體共有人之利益，亦有加以保留之
      必要，另如附圖所示Ｐ部分之土地現為空地，為利於分得
      如附圖所示Ｇ部分土地之共有人對外通行，此亦有將之開
      闢為巷道之必要，而原告及被告己○○、庚○○、未○○
      、戌○○、辰○○、酉○○、戊○○、卯○○、丁○○、
      寅○○○等人亦均同意保留道路以供通行，故堪認保留如
      附圖所示Ａ1 、Ｂ、Ｌ、Ｍ、Ｐ部分土地為巷道及公共設
      施之用係保持各共有人分得其應有部分之土地均得與外聯
      絡而無增減其價值或面積之虞之方式，又被告丑○○雖表
      示希望與被告癸○○繼續保持共有，被告乙○○亦表示希
      望與被告甲○○、丙○○繼續保持共有，惟被告癸○○、
      甲○○、丙○○等就此既均未到庭或以書狀表示同意，本
      院自不得為之創設新的共有關係；另被告卯○○雖表示欲
      放棄如附圖所示Ｊ部分之土地而將如附圖所示Ｆ部分及其
      周圍土地分歸其所有，及被告丁○○亦表示欲放棄如附圖
      所示之Ｇ部分土地而將如附圖所示之Ｑ部分土地分歸其所
      有云云，惟若以此2 方式加以分割，勢必將使如附圖所示
      Ｊ、Ｇ部分土地上現有尚具經濟利用價值之建物遭受拆除
      之命運，致系爭土地難以發揮最高之經濟利用價值，且在
      保留如附圖所示Ａ1 、Ｂ、Ｌ、Ｍ、Ｐ部分土地為巷道及
      公共設施之用後，分割後各部分之土地經濟價值差異已不
      大，而被告己○○、庚○○、戊○○、未○○、戌○○、
      辰○○、酉○○等人亦均同意原告上開分割方案，是為使
      系爭土地發揮最高之經濟利用價值，並同時兼顧兩造現有
      及分割後之利益，堪認原告所主張之分割方法尚屬妥當適
      宜，爰定其分割方法如主文第2 項所示。
十一、末按「以原物為分配時，如共有人中，有不能按其應有部分
    受分配者，得以金錢補償之，為民法第824 條第3 項所明定
    。故以原物為分配時，各共有人是否應為補償或受補償，均
    應以其所受分配者，是否已逾或少於其應有部分為斷，且補
    償金額之多寡，亦應以應有部分為計算之標準」，而「共有
    物原物分割而應以金錢為補償者，倘分得價值較高及分得價
    值較低之共有人均為多數時，該每一分得價值較高之共有人
    即應就其補償金額對於分得價值較低之共有人全體為補償，
    並依各該短少部分之比例，定其給付金額，方符共有物原物
    分割為共有物應有部分互相移轉之本旨」，最高法院77年度
    臺上字第65號、90年度臺上字第2214號分別著有判決意旨可
    資參照。查系爭土地之價值經本院委請財團法人臺灣公證鑑
    定中心鑑定結果，認其上如附圖所示Ａ（含Ａ、Ａ1）、 Ｂ
    、Ｃ、Ｄ、Ｅ（含Ｅ1 、Ｅ2 、Ｅ3）、 Ｆ、Ｇ、Ｈ、Ｉ（
    含Ｉ1 、Ｉ2）、 Ｊ、Ｋ、Ｌ、Ｍ、Ｎ、Ｏ、Ｐ（含Ｐ、Ｐ
    1）、 Ｑ、Ｒ、Ｓ、Ｔ（含Ｔ1 、Ｔ2）、 Ｕ等部分土地之
    鑑估價值分別係每平方公尺新臺幣（下同）40,369元、23,2
    30元、39,870元、39,870元、43,722元、40,868元、42,259
    元、42,259元、42,259元、42,622元、42,622元、23,230元
    、23,230元、43,500元、43,500元、42,925元、42,925元、
    42,925元、42,925元、43,212元、43,212元乙節，此有該中
    心92年3 月31日（92）證鑑伯字第K0312 號不動產鑑定研究
    報告書附卷可稽，而上開鑑定結果係經鑑定人員現場勘查後
    ，就合併使用之如附圖所示Ｏ、Ｎ部分土地及如附圖所示Ｐ
    （含Ｐ、Ｐ1）、 Ｑ、Ｒ、Ｓ部分土地，與現況較相近之如
    附圖所示之Ｃ、Ｄ、Ｅ（含Ｅ1 、Ｅ2 、Ｅ3）、 Ｆ、Ｊ、
    Ｋ部分土地分別鑑估土地單價，就未鄰路之袋地即如附圖所
    示之Ｈ、Ｇ、Ｉ部分土地依估價經驗法則依如附圖所示Ｏ、
    Ｎ、Ｐ、Ｑ、Ｒ、Ｓ、Ｃ、Ｄ、Ｅ（含Ｅ1 、Ｅ2 、Ｅ3）
    、Ｆ、Ｊ、Ｋ部分土地平均價格扣減3 成為其價格，就畸零
    地即如附圖所示之Ａ（含Ａ、Ａ1）、 Ｔ（含Ｔ1 、Ｔ2）
    、Ｕ部分土地依建築法、高雄市畸零地使用規則及高雄市畸
    零地使用自治條例，應與鄰地合併使用，其價格以合併土地
    附近之買賣市價為底價，故就如附圖所示之Ａ（含Ａ、Ａ1
    ）依本次鑑定現況較相近之如附圖所示Ｃ、Ｄ、Ｆ部分土地
    之平均單價為其價格，就如附圖所示之Ｔ（含Ｔ1 、Ｔ2）
    、Ｕ部分土地以合併評估如附圖所示Ｏ、Ｎ部分土地及如附
    圖所示Ｐ（含Ｐ、Ｐ1）、 Ｑ、Ｒ、Ｓ部分土地之平均單價
    為其價格，就道路用地即如附圖所示Ｂ、Ｌ、Ｍ部分土地依
    土地徵收條例以公告現值加成計算，但因加成成數難以判定
    ，仍以公告現值為徵收或協議價購之依據，觀其上開鑑定程
    序及分析均詳細確實，且鑑定結果尚與市價相當，自屬客觀
    可採，而依該報告所載如附圖所示各部分土地之鑑估價值計
    算，系爭土地之總價值計為17,281,816元（40,369×9 ＋23
    ,230 ×18 ＋39,870×28＋39,870×30＋43,722×47＋40,8
    68×32＋42,259×55＋42,259×5 ＋42,259×23＋42,622×
    20＋42,622×23＋23,230×21＋23,230×3 ＋43,500×13＋
    43,500×39＋42,925×20＋42,925×12＋42,925×12＋42,9
    25×12＋43,212×5 ＋43,212×1）， 於依如附圖所示之內
    容而為分割，並扣除道路及公共設施之價值共計1,397,242
    元（40,369×3 ＋23,230×18＋23,230×21＋23,230×3 ＋
    42,925×7）後 ，各共有人依其應有部分之比例所應分得之
    價值、其實際分得土地之價值及其差額均分別如附表1 所示
    ，則依上開說明，原告及被告丑○○、庚○○、子○○、卯
    ○○、癸○○、申○○、亥○○、午○○、未○○、巳○○
    、戌○○、辰○○、酉○○、地○○、天○○、宇○○、宙
    ○○等人所受分配短少之價值，自應由取得逾其應有部分價
    值之共有人即被告己○○、甲○○、丙○○、乙○○、戊○○、丁○○、寅○○○依各該短少部分之比例以金錢補償如
    附表2 所示，爰就其等應補償之金額判決如主文第3 項所示
    。
十二、本件判決之基礎已臻明確，兩造其餘攻擊防禦方法及舉證，
    核與判決結果無影響，爰不另一一論述，併此敘明。
十三、據上論結，本件原告之訴為有理由，依民事訴訟法第385 條
    第1 項前段、第85條第1 項，判決如主文。
中    華    民    國    95    年    1     月    24    日
                  民事第五庭審判長法  官  黃宏欽
                                  法  官  古振暉
                                  法  官  王雅苑
如不服本判決，應於送達後20日內，向本院提出上訴狀並表明上
訴理由，如於本判決送達前提起上訴者，應於判決送達後10日內
補提上訴理由書（須附繕本）。
上為正本係照原本作成。
中    華    民    國    95    年    1     月    24    日
                                  書記官  洪育祺
附表1：
┌────┬────┬────┬────┬────┬────┬────┬────┬────┬────┬────┬────┬────┬────┬────┬────┐
│單位：新│原告    │被告    │被告    │被告    │被告    │被告    │被告    │被告    │被告    │被告    │被告    │被告    │被告    │被告    │被告    │
│臺幣／元│        │己○○  │丑○○  │庚○○  │子○○  │卯○○  │甲○○  │丙○○  │乙○○  │癸○○  │戊○○  │丁○○  │寅○○○│申○○  │地○○  │
│        │        │        │        │        │        │        │        │        │        │        │        │        │        │亥○○  │天○○  │
│        │        │        │        │        │        │        │        │        │        │        │        │        │        │午○○  │宇○○  │
│        │        │        │        │        │        │        │        │        │        │        │        │        │        │未○○  │宙○○  │
│        │        │        │        │        │        │        │        │        │        │        │        │        │        │巳○○  │        │
│        │        │        │        │        │        │        │        │        │        │        │        │        │        │戌○○  │        │
│        │        │        │        │        │        │        │        │        │        │        │        │        │        │辰○○  │        │
│        │        │        │        │        │        │        │        │        │        │        │        │        │        │酉○○  │        │
├────┼────┼────┼────┼────┼────┼────┼────┼────┼────┼────┼────┼────┼────┼────┼────┤
│應有價值│0000000 │529486  │330929  │529486  │529486  │0000000 │330929  │330929  │330929  │728042  │0000000 │661857  │661857  │330929  │0000000 │
├────┼────┼────┼────┼────┼────┼────┼────┼────┼────┼────┼────┼────┼────┼────┼────┤
│分得價值│0000000 │0000000 │86424   │464849  │507108  │0000000 │656580  │700352  │700352  │129636  │0000000 │0000000 │980306  │43212   │0000000 │
├────┼────┼────┼────┼────┼────┼────┼────┼────┼────┼────┼────┼────┼────┼────┼────┤
│差額    │-0000000│+666614 │-244505 │-64637  │-22378  │-244999 │+325651 │+369423 │+369423 │-598406 │+3941   │+0000000│+318449 │-287717 │-213175 │
└────┴────┴────┴────┴────┴────┴────┴────┴────┴────┴────┴────┴────┴────┴────┴────┘
附表2：
┌────┬────┬────┬────┬────┬────┬────┬────┬────┬────┬────┬────┬────┬────┬────┬────┐
│應補償之│原告    │被告    │被告    │被告    │被告    │被告    │被告    │被告    │被告    │被告    │被告    │被告    │被告    │被告    │被告    │
│金額（單│        │己○○  │丑○○  │庚○○  │子○○  │卯○○  │甲○○  │丙○○  │乙○○  │癸○○  │戊○○  │丁○○  │寅○○○│申○○  │地○○  │
│位：新臺│        │        │        │        │        │        │        │        │        │        │        │        │        │亥○○  │天○○  │
│幣／元）│        │        │        │        │        │        │        │        │        │        │        │        │        │午○○  │宇○○  │
│        │        │        │        │        │        │        │        │        │        │        │        │        │        │未○○  │宙○○  │
│        │        │        │        │        │        │        │        │        │        │        │        │        │        │巳○○  │        │
│        │        │        │        │        │        │        │        │        │        │        │        │        │        │戌○○  │        │
│        │        │        │        │        │        │        │        │        │        │        │        │        │        │辰○○  │        │
│        │        │        │        │        │        │        │        │        │        │        │        │        │        │酉○○  │        │
├────┼────┼────┼────┼────┼────┼────┼────┼────┼────┼────┼────┼────┼────┼────┼────┤
│原告    │        │        │        │        │        │        │        │        │        │        │        │        │        │        │        │
├────┼────┼────┼────┼────┼────┼────┼────┼────┼────┼────┼────┼────┼────┼────┼────┤
│被告    │365,980 │        │43,863  │11,596  │4,014   │43,952  │        │        │        │107,351 │        │        │        │51,615  │38,243  │
│己○○  │        │        │        │        │        │        │        │        │        │        │        │        │        │        │        │
├────┼────┼────┼────┼────┼────┼────┼────┼────┼────┼────┼────┼────┼────┼────┼────┤
│被告    │        │        │        │        │        │        │        │        │        │        │        │        │        │        │        │
│丑○○  │        │        │        │        │        │        │        │        │        │        │        │        │        │        │        │
├────┼────┼────┼────┼────┼────┼────┼────┼────┼────┼────┼────┼────┼────┼────┼────┤
│被告    │        │        │        │        │        │        │        │        │        │        │        │        │        │        │        │
│庚○○  │        │        │        │        │        │        │        │        │        │        │        │        │        │        │        │
├────┼────┼────┼────┼────┼────┼────┼────┼────┼────┼────┼────┼────┼────┼────┼────┤
│被告    │        │        │        │        │        │        │        │        │        │        │        │        │        │        │        │
│子○○  │        │        │        │        │        │        │        │        │        │        │        │        │        │        │        │
├────┼────┼────┼────┼────┼────┼────┼────┼────┼────┼────┼────┼────┼────┼────┼────┤
│被告    │        │        │        │        │        │        │        │        │        │        │        │        │        │        │        │
│卯○○  │        │        │        │        │        │        │        │        │        │        │        │        │        │        │        │
├────┼────┼────┼────┼────┼────┼────┼────┼────┼────┼────┼────┼────┼────┼────┼────┤
│被告    │178,786 │        │21,428  │5,665   │1,961   │21,471  │        │        │        │52,443  │        │        │        │25,215  │18,682  │
│甲○○  │        │        │        │        │        │        │        │        │        │        │        │        │        │        │        │
├────┼────┼────┼────┼────┼────┼────┼────┼────┼────┼────┼────┼────┼────┼────┼────┤
│被告    │202,818 │        │24,308  │6,426   │2,225   │24,357  │        │        │        │59,492  │        │        │        │28,604  │21,193  │
│丙○○  │        │        │        │        │        │        │        │        │        │        │        │        │        │        │        │
├────┼────┼────┼────┼────┼────┼────┼────┼────┼────┼────┼────┼────┼────┼────┼────┤
│被告    │202,818 │        │24,308  │6,426   │2,225   │24,357  │        │        │        │59,492  │        │        │        │28,604  │21,193  │
│乙○○  │        │        │        │        │        │        │        │        │        │        │        │        │        │        │        │
├────┼────┼────┼────┼────┼────┼────┼────┼────┼────┼────┼────┼────┼────┼────┼────┤
│被告    │        │        │        │        │        │        │        │        │        │        │        │        │        │        │        │
│癸○○  │        │        │        │        │        │        │        │        │        │        │        │        │        │        │        │
├────┼────┼────┼────┼────┼────┼────┼────┼────┼────┼────┼────┼────┼────┼────┼────┤
│被告    │2,164   │        │259     │68      │24      │260     │        │        │        │635     │        │        │        │305     │226     │
│戊○○  │        │        │        │        │        │        │        │        │        │        │        │        │        │        │        │
├────┼────┼────┼────┼────┼────┼────┼────┼────┼────┼────┼────┼────┼────┼────┼────┤
│被告    │912,673 │        │109,385 │28,917  │10,011  │109,606 │        │        │        │267,710 │        │        │        │128,717 │95,369  │
│丁○○  │        │        │        │        │        │        │        │        │        │        │        │        │        │        │        │
├────┼────┼────┼────┼────┼────┼────┼────┼────┼────┼────┼────┼────┼────┼────┼────┤
│被告    │174,833 │        │20,954  │5,539   │1,918   │20,996  │        │        │        │51,283  │        │        │        │24,657  │18,269  │
│寅○○○│        │        │        │        │        │        │        │        │        │        │        │        │        │        │        │
├────┼────┼────┼────┼────┼────┼────┼────┼────┼────┼────┼────┼────┼────┼────┼────┤
│被告    │        │        │        │        │        │        │        │        │        │        │        │        │        │        │        │
│申○○  │        │        │        │        │        │        │        │        │        │        │        │        │        │        │        │
│亥○○  │        │        │        │        │        │        │        │        │        │        │        │        │        │        │        │
│午○○  │        │        │        │        │        │        │        │        │        │        │        │        │        │        │        │
│未○○  │        │        │        │        │        │        │        │        │        │        │        │        │        │        │        │
│巳○○  │        │        │        │        │        │        │        │        │        │        │        │        │        │        │        │
│戌○○  │        │        │        │        │        │        │        │        │        │        │        │        │        │        │        │
│辰○○  │        │        │        │        │        │        │        │        │        │        │        │        │        │        │        │
│酉○○  │        │        │        │        │        │        │        │        │        │        │        │        │        │        │        │
├────┼────┼────┼────┼────┼────┼────┼────┼────┼────┼────┼────┼────┼────┼────┼────┤
│被告    │        │        │        │        │        │        │        │        │        │        │        │        │        │        │        │
│地○○  │        │        │        │        │        │        │        │        │        │        │        │        │        │        │        │
│天○○  │        │        │        │        │        │        │        │        │        │        │        │        │        │        │        │
│宇○○  │        │        │        │        │        │        │        │        │        │        │        │        │        │        │        │
│宙○○  │        │        │        │        │        │        │        │        │        │        │        │        │        │        │        │
└────┴────┴────┴────┴────┴────┴────┴────┴────┴────┴────┴────┴────┴────┴────┴────┘


司法院資訊處製作；財團法人民間司法改革基金會備份。
